---
title: "Análise de Correlação"
author: "Max Pereira"
date: "24/04/2020"
output: pdf_document
---

```{r setup, include=FALSE}
knitr::opts_chunk$set(echo = TRUE)
options(warn=-1)
```

# Teste de Correlação

O teste de correlação é usado para avaliar a associação entre duas ou mais 
variáveis

## Correlação de Pearson 
O coeficiente de correlação de Pearson (r), também chamado de correlação linear 
ou r de Pearson, é um grau de relação entre duas variáveis quantitativas 
e mostra o grau de correlação através de valores situados entre -1 e 1.

## Valor-p (nível de significância)
se o valor-p é menor que 5%, então a correlação entre x e y é significativa.

**Conjunto de Dados (Dataset mtcars)**
```{r cars}
dados <- mtcars
head(dados)
```
**Pretende-se verificar a correlação entre as variáveis "mpg" e "wt"** 

## Visualizando os dados 
```{r}
library(ggpubr)
ggscatter(dados, x = "mpg", y = "wt",
          xlab = "Milhas por Galão", ylab = "Peso")
```

## Acrescentando parâmetros estatísticos
```{r}
ggscatter(dados, x = "mpg", y = "wt",
          add = "reg.line", conf.int = TRUE,
          cor.coef = TRUE, cor.method = "pearson",
          xlab = "Milhas por Galão", ylab = "Peso")
```

Analisando o gráfico é possível verificar uma covariação linear. 

## Inspeção visual da normalidade dos dados usando Q-Q plots
Esse gráfico mostra a correlação entre uma amostra e uma distribuição normal.

Variável "mpg"
```{r}
ggqqplot(dados$mpg, ylab = "MPG")
```

Variável "wt"
```{r}
ggqqplot(dados$wt, ylab = "WT")
```

**Importante!**
Se os dados não estiverem normalmente distribuídos é recomendável usar outro método de correlação.

## Teste de correlação de Pearson
```{r}
res <- cor.test(dados$wt, dados$mpg, method = "pearson")
res
```

Acessando os valores calculados pela função cor.test(): p.value e estimate

```{r}
res$p.value
res$estimate
```

## Matriz de Correlação

```{r}
dados2 <- mtcars[, c(1,3,4,5,6,7)]
head(dados2)

mtx_cor <- cor(dados2)
round(mtx_cor, 2)
```

Se o dataset contém valores em branco (missing) use: cor(dados2, use = "complete.obs")

##  Matriz de correlação com valores-p (p-value)
A função rcorr()[Hmisc] pode ser usada para calcular os níveis de significância.
A função retorna ambos os coeficientes de correlção e valores-p.

```{r}
library(Hmisc)
res2 <- rcorr(as.matrix(dados2))
res2
```
Extraindo os coeficientes de correlação
```{r}
res2$r
```
Extraindo os valores-p
```{r}
res2$P
```
## Visualizando a matriz de correlação
Gráfico de correlação com a função corrplot()[corrplot]
O parâmetro type pode ter os seguintes valores: "upper", "lower", "full"

```{r}
library(corrplot)
corrplot(mtx_cor, type = "upper", order = "hclust",
         tl.col = "black", tl.srt = 45)

```

## Combinando os coeficientes de correlação e teste de significância

```{r}
corrplot(res2$r, type="upper", order="hclust", 
         p.mat = res2$P, sig.level = 0.01, insig = "blank")

```

## Construindo scatter plots
A função char.Correlation()[PerformanceAnalytics] pode ser usada para mostrar
uma coleção de gráficos de uma matriz de correlação
```{r}
library(PerformanceAnalytics)
chart.Correlation(dados2, histogram = TRUE, pch = 19)

```
