---
title: "Coeficiente de Curtose"
author: "Max Pereira"
date: "24/04/2020"
output: pdf_document
---

```{r setup, include=FALSE}
knitr::opts_chunk$set(echo = TRUE)
options(warn=-1)
```
# Coeficiente de Curtose (Kurtosis)

O coeficiente de curtose é uma medida que caracteriza o achatamento da curva da função de distribuição.

## Exemplo: 
Os seguintes dados representam o número de falhas mensais nos equipamentos em uma industria durante o período de 50 meses. 

```{r cars}
dados = c(18, 20, 20, 21, 22, 24, 25, 25, 26, 27, 29, 29, 
          30, 30, 31, 31, 32, 33, 34, 35, 36, 36, 37, 37, 
          37, 37, 38, 38, 38, 40, 41, 43, 44, 44, 45, 45, 
          45, 46, 47, 48, 49, 50, 51, 53, 54, 54, 56, 58, 62, 65)
```

### Histograma
```{r}
hist(dados, main = "Número de Falhas Mensais", 
     xlab = "Acidentes", ylab = "Frequência")
```

### Média, desvio padrão e mediana
```{r}
mean(dados)
sd(dados)
median(dados)
```

### Verificando o achatamento da curva
```{r}
library(moments)
CK = kurtosis(dados)
print(CK)
```
- CK = 0: Distribuição normal. 
- CK < 0: Cauda mais leve que a normal. Coeficiente de Curtose negativo.
- CK > 0: Cauda mais pesada que a normal. Coeficiente de Curtose positivo.

O coeficiente de curtose é igual a 2.37652. 

### Skewness e Kurtosis
```{r}
skewness(dados)
kurtosis(dados)
```


### Gráfico de densidade
```{r}
library(ggpubr)
ggdensity(dados)
```
