---
title: "Estística Descritiva"
author: "Max Pereira"
date: "24/04/2020"
output:
  pdf_document: default
  html_document:
    df_print: paged
---

```{r setup, include=FALSE}
knitr::opts_chunk$set(echo = TRUE)
options(warn=-1)
```

O objetivo é sintetizar os dados de maneira direta, preocupando-se menos com variações e intervalos de confiança dos dados.

# Análise Exploratória

**Conjunto de Dados (Dataset Iris)**
```{r}
dados <- iris
head(dados)
```
## Funções para efetuar estatística descritiva
- média: mean()
- desvio padrão: sd()
- variância: var()
- valor mínimo: min()
- valor máximo: max()
- mediana: median()
- amplitude de valores (min e máximo): range()
- quartis: quantile()
- função genérica: summary()

## Medidas de tendência central
```{r}
mean(dados$Sepal.Length)
median(dados$Sepal.Length)
```
## Medidas de variabilidade
```{r}
min(dados$Sepal.Length)
max(dados$Sepal.Length)
range(dados$Sepal.Length)
quantile(dados$Sepal.Length)
var(dados$Sepal.Length)
sd(dados$Sepal.Length)
```
## Resumo estatístico
```{r}
summary(dados)
```
## Gráficos de distribuições

```{r}
library(ggpubr)
```
### Box plot
```{r}
ggboxplot(dados, y="Sepal.Length", width = 0.5)
```
Analisando o boxplot (outliers)
```{r}
v = c(10.2, 14.1, 14.4, 14.4, 14.4, 14.5, 14.5, 14.6, 14.7, 14.7, 14.7, 14.9, 15.1, 15.9, 16.4)
v
summary(v)
IQR(v) # Interquartile range
```
Se um valor estiver abaixo de Q1-1.5xIQR ou acima de Q3+1.5xIQR é considerado um outlier
```{r}
q1 = summary(v)[2]
q3 = summary(v)[5]
limite_inferior = q1-1.5*IQR(v)
limite_inferior
limite_superior = q3+1.5*IQR(v)
limite_superior
ggboxplot(v, width = 0.5)
```

### Histograma
```{r}
gghistogram(dados, x = "Sepal.Length", bins = 9, add = "mean")
```

### Gráfico de densidade
```{r}
ggdensity(dados, x = "Sepal.Length", add = "median")
```

### Análise de distribuição normal
```{r}
ggqqplot(dados, x="Sepal.Length")
```

### Combinando os gráficos na mesma área de plotagem
```{r}
bp <- ggboxplot(dados, y="Sepal.Length", width = 0.5)
ht <- gghistogram(dados, x = "Sepal.Length", bins = 9, add = "mean")
ds <- ggdensity(dados, x = "Sepal.Length", add = "median")
dn <- ggqqplot(dados, x="Sepal.Length")

ggarrange(bp, ht, ds, dn)

```

### Gráficos para dados agrupados
```{r}
ggboxplot(dados, x = "Species", y = "Sepal.Length",
          color = "Species",
          palette = "Dark2")
```

**Os valores permitidos para o parâmetro palette são:**
"grey" para paleta de cores cinzas;
paletas de cores "brewer": "RdBu", "Blues", "Dark2";
Para ver todas: RColorBrewer::display.brewer.all();
paletas customizadas: c("blue", "red");
paletas de jornais científicos do pacote "ggsci": “npg”, “aaas”, “lancet”, “jco”,
“ucscgb”, “uchicago”, “simpsons” and “rickandmorty”.
```{r}
ggstripchart(dados, x = "Species", y = "Sepal.Length",
             color = "Species",
             palette = "ggsci",
             add = "mean_sd")

```
**Conjunto de Dados (Dataset credito.csv)**
```{r}
df <- read.csv("credito.csv")
str(df)
```

## Tabelas de frequência
Usada para descrever variáveis categóricas. Contém as contagens de cada combinação
dos níveis dos fatores.

```{r}
tipo.financiamento <- df$tipo_financ
ocupacao <- df$ocupacao
parecer <- df$decisao_financ

```
### Distribuição de frequência:
```{r}
table(tipo.financiamento)
table(ocupacao)
table(parecer)
```
Convertendo as tabelas para dataframes
```{r}
df_fin <- as.data.frame(table(tipo.financiamento))
df_oc <- as.data.frame(table(ocupacao))
df_par <- as.data.frame(table(parecer))
```

### Gráfico de barras
```{r}
fin <- ggbarplot(df_fin, x="tipo.financiamento", y="Freq")
oc <- ggbarplot(df_oc, x="ocupacao", y="Freq")
par <- ggbarplot(df_par, x="parecer", y="Freq")

ggarrange(fin, oc, par)
```

### Gráfico de pizza
```{r}
ggpie(df_par, x="Freq", label = "parecer",
      color = "white",
      fill = "parecer",
      palette = c("blue", "red", "gray"))
```

### Tabela com duas variáveis categóricas
```{r}
tbl2 <- table(tipo.financiamento, ocupacao)
tbl2
```
Transformando a tabela em um dataframe para visualizar o gráfico de barras
```{r}
df2 <- as.data.frame(tbl2)

ggbarplot(df2, x="ocupacao", y="Freq",
          color = "tipo.financiamento",
          palette = c("brown", "blue", "gold", "green"))

ggbarplot(df2, x = "ocupacao", y = "Freq",
          color = "tipo.financiamento", position = position_dodge(),
          palette = c("brown", "blue", "gold", "green"))

```

### Frequência relativa com a função prop.table()
Segundo parâmetro: 1 para linhas e 2 para colunas
```{r}
prop.table(tbl2, 1)
prop.table(tbl2, 2)
```
Percentuais
```{r}
round(prop.table(tbl2, 1), 2)*100
```
